臺灣高等法院臺中分院民事裁定
109年度上字第493號
上  訴 人 即  
變更之訴原告  林鈴芳    

訴 訟代理 人  陳志隆律師
被 上訴人 即  
變更之訴被告  臺中市高鐵新市鎮自辦市地重劃區重劃會


法 定代理 人  李柏卲  
訴 訟代理 人  蔡本勇律師
上列當事人間請求確認市地自辦重劃會決議無效等事件，上訴人
對於民國109年7月9日臺灣臺中地方法院109年度訴字第781號第
一審判決提起上訴，並為訴之變更，本院於110年4月28日言詞辯
論終結，裁定如下：
    主  文
變更之訴駁回。
變更之訴訴訟費用由上訴人負擔。 
    事實及理由
一、程序部分：
㈠、按在第二審為訴之變更或追加，非經他造同意，不得為之；
    但請求之基礎事實同一者，不在此限，民事訴訟法第446條
    第1項、第255條第1項第2款定有明文。又在第二審為訴之變
    更合法者，原訴可認為已因而視為撤回時，第一審就原訴所
    為判決，自當然失其效力；第二審法院應專就新訴為裁判，
    無須更就該判決之上訴為裁判（最高法院71年台上字第3746
    號判例參照）。本件上訴人在原審先位之訴請求確認被上訴
    人於民國109年1月21日召開第31次理事會，就第11案【「土
    地所有權人林鈴芳於本區土地分配結果重新公告期間提出異
    議案，經理事協調結果，提請審議」決議通過（下稱系爭決
    議）】決議無效；備位之訴請求確認被上訴人系爭決議應予
    撤銷。嗣上訴人提起上訴後，於109年7月29日就先位之訴，
    變更訴之聲明為確認上訴人於107年12月19日第3次會員大會
    （下稱系爭會員大會），就坐落臺中市○○區○○段000、000-0
    、000-0、000-0、000-0、000-0等地號土地（下合稱系爭土
    地，個別逕稱地號）所為之土地分配決議無效（見本院卷第
    5頁）。經核上訴人變更聲明前後之訴訟，其原因事實均係
    被上訴人辦理本件土地重劃作業，就系爭土地重劃分配結果
    所衍生之爭執，與民事訴訟法第446條第1項但書及第255條
    第1項第2款規定相符，自均應予准許，且本院應專就變更之
    新訴裁判，毋庸就原判決上訴部分為裁判，合先敘明。
㈡、次按原告於判決確定前，得撤回訴之全部或一部；但被告已
    為本案之言詞辯論者，應得其同意；訴之撤回，被告於期日
    到場，未為同意與否之表示者，自該期日起，其以書狀撤回
    者，自撤回書狀送達之日起，10日內未提出異議者，視為同
    意撤回，民事訴訟法第262條第1項、第4項分別定有明文。
    次查，上訴人對被上訴人提起先位、備位之預備合併之訴，
    原審為其全部敗訴之判決，上訴人於上訴後，於109年10月1
    3日準備程序期日當庭表示撤回備位之訴（見本院卷第88頁
    ）。被上訴人未於10日內提出異議，揆諸上開說明，應視為
    同意撤回，已不在本院審理範圍。
二、上訴人變更之訴主張：
    上訴人與訴外人甲○○、乙○○、丙○○、丁○○（下合稱甲○○等4
    人）為重劃前系爭土地之共有人，上訴人之應有部分均為2
    分之1，復係被上訴人之會員，而系爭土地坐落臺中市高鐵
    新市鎮市地重劃區內，且重劃前係緊臨○○路之土地，重劃後
    應分配坐落重劃區P街廓南側角地及T街廓西側角地且均面臨
    ○○路，並仍保持共有，始符合原位次分配原則。然系爭會員
    大會未徵得共有人過半數及其應有部分合計過半數之同意或
    其應有部分合計逾3分之2之同意，即決議將系爭土地應有部
    分2分之1分配上訴人單獨所有、2分之1分配甲○○等4人共有
    ，就系爭土地所為之土地分配決議之分配結果，違反市地重
    劃實施辦法第31條第1項第4款規定，應屬無效。又分配予上
    訴人單獨所有坐落T街廓編號T1-B000地號土地，竟坐落T街
    廓東側，且面臨○○○路，明顯違反市地重劃實施辦法第31條
    第1項本文，另分配之P街廓編號P2-B000地號土地雖符合原
    位次分配原則，然分配之面積過少，與市地重劃實施辦法第
    29條、第31條第1項第1款規定不符。又被上訴人在P、T街廓
    內劃有大面積抵費地外，並將重劃前非坐落P、T街廓內之土
    地，逕自分配至P、T街廓內，將未與P街廓南側角地相鄰之
    重劃前P2-000地號土地，於重劃後分配於P街廓南側角地，
    違反市地重劃實施辦法第31條第1項本文規定。爰依法起訴
    請求確認系爭會員大會，關於重劃系爭土地所為之土地分配
    決議無效。
三、被上訴人則以：
    系爭土地係依主管機關於108年12月2日核定之重劃區計算負
    擔總計表所為分配，並溯及至107年10月9日生效，系爭會員
    大會有關「計算負擔總計表」之決議仍有效。而上訴人土地
    分配於P、T街廓內，P街廓南側角地部分係依重劃前土地所
    在街廓原位次分配，T街廓部分土地係為公共設施用地部分
    依法分配。上訴人與甲○○等4人原共有系爭土地，因甲○○等4
    人簽立同意書同意分配為個別所有，系爭會員大會決議並未
    違反市地重劃實施辦法第31條第1項第4款規定。又重劃前之
    系爭土地除坐落P街廓南側角地和T街廓西側角地外，另有坐
    落公共設施部分，依市地重劃實施辦法第31條第1項第7款規
    定，該部分土地無分配之街廓及位次，則被上訴人於重劃後
    ，將該部分土地分配於T街廓之非西側角地位置，並未違反
    相關重劃法令及兩造簽署土地參與自辦市地重劃合約書內容
    等語，資為抗辯。並答辯聲明：變更之訴駁回。
四、本院之判斷：
    按當事人不得就已起訴之事件，於訴訟繫屬中，更行起訴；
    起訴違背上開規定者，法院應以裁定駁回之，民事訴訟法第
    253條、第249條第1項第7款分別定有明文。此重複起訴之禁
    止，指同一事件再為起訴，而所謂同一事件，係同一當事人
    就同一法律關係而為同一之請求。其判斷應就⑴前後兩訴之
    當事人是否相同；⑵前後兩訴之訴訟標的是否相同；⑶前後兩
    訴之聲明，是否相同、相反或可以代用等三個因素決定之。
    查本件變更之訴與臺灣臺中地方法院（下稱臺中地院）108
    年度訴字第2199號請求確認自辦市地重劃會決議無效等事件
    （下稱決議無效前案）⑴上訴人為原告，被上訴人為被告。⑵
    其請求之基礎事實均為系爭會員大會就系爭土地分配之決議
    ，違反市地重劃實施辦法第31條第1項第4款、第29條、第31
    條第1項第1款規定，關於原位次分配、未得共有人多數決同
    意，擅將系爭土地應有部分1/2分配為上訴人單獨所有，甲○
    ○等4人仍保持共有、上訴人重劃後所分配土地面積少於負擔
    總計表所應分配面積，其請求之事實及法律關係，均為臺中
    地院決議無效前案之一部分，其訴訟標的要與臺中地院決議
    無效前案相同。⑶聲明部分，本件變更後之聲明為：確認系
    爭會員大會於107年12月19日第3次會員大會，關於系爭土地
    所為之土地分配決議無效。臺中地院決議無效前案之聲明：
    確認被上訴人於107年12月19日第3次會員大會，就重劃前坐
    落臺中市○○區○○段000、000-0、000-0、000-0、000-0、000
    -0地號土地所為之土地分配決議無效，可知本件聲明與臺中
    地院決議無效前案所為聲明相同，是本件之當事人、訴訟標
    的及聲明，均為臺中地院決議無效前案相同，兩案要屬同一
    事件甚明。又臺中地院決議無效前案係108年6月14日起訴，
    於110年3月5日判決（見決議無效前案卷起訴狀及判決書）
    ，本件變更之訴則於109年7月29日（見本院卷第5頁），臺
    中地院決議無效前案早於本件繫屬法院，本件為重複起訴，
    依前揭規定，上訴人於本院所為變更之訴為不合法，不應准
    許。
五、綜上所述，上訴人先於臺中地院決議無效前案為與本件訴之
    變更後相同請求，本件重複起訴在後，於法不合，應予駁回
    。
六、本件事證已臻明確，兩造其餘之攻擊或防禦方法及所用之證
    據，經本院斟酌後，認為均不足以影響本裁定之結果，爰不
    逐一論列，附此敘明。
七、據上論結，本件變更之訴為不合法，裁定如主文。
中　　華　　民　　國　　110 　年　　5 　　月　　19　　日
                  民事第二庭    審判長法　官  楊國精
　　　　　　　　　　　      　　　　　法　官  陳得利
　　　　　　　　　　　      　　　　　法　官  李立傑
正本係照原本作成。       
如不服本裁定應於裁定送達後10日內向本院提出抗告理由狀（須
按他造人數附具繕本），並繳納抗告裁判費新台幣1000元。
                                      書記官  周巧屏
中　　華　　民　　國　　110 　年　　5 　　月　　19　　日